臺灣高等法院刑事判決
110年度上易字第1255號
上  訴  人  
即  被  告  吳樂群


上列上訴人因竊盜案件，不服臺灣士林地方法院110年度易字第8
1號，中華民國110年3月29日第一審判決（起訴案號：臺灣士林
地方檢察署109年度偵字第18119號），提起上訴，本院判決如下
：
    主  文
上訴駁回。
    事  實
一、吳樂群於民國109年10月19日11時許，進入臺北市○○區○○街0
    0號（延平國小）工地，見謝龍維所有之黑色背包（內有工
    具一批及雜物）放置於上址工地3樓電梯口，竟意圖為自己
    不法之所有，趁無人注意之際，徒手竊取該黑色背包。又於
    同日11時10分許，至上址工地4樓樓頂，見呂共和所有之藍
    色OPPO手機1支放置於樓頂水塔旁，復意圖為自己不法之所
    有，趁無人注意之際，徒手竊取該手機，得手後欲離去之際
    ，遭現場之工人發現而喝止其離開，呂共和隨即報警處理，
    經警到場後，當場在吳樂群身上扣得謝龍維上開黑色背包，
    始查知上情。
二、案經謝龍維訴由臺北市政府警察局大同分局報告臺灣士林地
    方檢察署檢察官偵查起訴。    
    理  由
壹、證據能力部分：
　　按被告以外之人於審判外之陳述，雖不符刑事訴訟法第159
    條之1至第159條之4之規定，而經當事人於審判程序同意作
    為證據，法院審酌該言詞陳述或書面陳述作成時之情況，認
    為適當者，亦得為證據。又當事人、代理人或辯護人於法院
    調查證據時，知有第159條第1項不得為證據之情形，而未於
    言詞辯論終結前聲明異議者，視為有前項之同意，同法第15
    9條之5亦有明定。查本件檢察官就本判決下列所引被告以外
    之人於審判外陳述之證據能力均不予爭執，迄至言詞辯論終
    結，亦未對該等證據之證據能力聲明異議；上訴人即被告（
    下稱被告）吳樂群經本院合法傳喚，雖未於審理期日到庭表
    示意見，惟其於本院準備程序中，並未爭執證據能力（見本
    院卷第60、61頁），本院審酌該些供述證據作成時，核無違
    法取證或其他瑕疵，認為以之作為本案之證據屬適當，自有
    證據能力。其餘資以認定被告犯罪事實之非供述證據，均查
    無違反法定程序取得之情形，依刑事訴訟法第158條之4反面
    規定，亦具證據能力。　　
貳、實體部分：　
一、認定事實所憑之證據及理由：
    被告經本院合法傳喚，未於審理期日到庭，其於本院準備程
    序時固坦承有於上開時、地將告訴人謝龍維之背包、被害人
    呂共和之手機取走之事實，惟矢口否認有何竊盜犯行，於原
    審及本院辯稱：我是在水塔底下撿到被害人的手機，黑色背
    包是掉在路上，我在某間教室門口拿到的，我當場有問是不
    是有人的包包，沒有人回答，我就拿走，因為我想說離開前
    看哪間教室或警衛室有人，再問是誰的，但當天沒有人；告
    訴人未將背包帶在身邊，我以為是遺失的；當天是因為被告
    友人公司第一次承包政府工程，請被告前去查看有無需改進
    部分，被告觀察途中意外拾獲背包及手機，欲於離開時交付
    辦公室職員或警衛，並非竊盜之行為云云。經查：
　㈠被告確有於109年10月19日上午某時，在臺北市○○區○○街00號
    之延平國小工地（下稱系爭工地）3樓，拿取告訴人謝龍維
    所有之黑色背包，於同日11時10分許，在系爭工地4樓樓頂
    水塔旁拿取被害人呂共和所有之藍色OPPO手機1支，欲離去
    之際，遭現場工人發現而喝止其離開，被害人呂共和隨即報
    警處理，經警到場並當場在被告身上扣得告訴人謝龍維上開
    黑色背包等事實，業據被告於原審及本院準備程序時供承在
    卷（見原審卷第36、41、93頁，本院卷第60頁），並據證人
    即告訴人謝龍維於警詢時及原審審理中證稱其所有之背包遭
    竊（見偵卷第57、58頁，原審卷第91、92頁）、證人即被害
    人呂共和於警詢中證稱其所有之手機遭竊（見偵卷第49至51
    頁）、證人即到場處理之警員黃郁皓於原審審理時證稱其至
    現場處理本案之情形等語綦詳（見原審卷第89至91頁），復
    有臺北市政府警察局大同分局搜索扣押筆錄、扣押物品目錄
    表各1份、現場及扣案物照片4張（見偵卷第35至45頁）在卷
    可稽，此部分事實均堪認定，合先敘明。
  ㈡被告雖以前詞置辯，惟按竊盜罪所保護之法益，在於財產監
    督權人對於特定財物之支配管領權能，倘其原本穩固之持有
    狀態遭到行為人破壞，而無法繼續持有、使用或為事實上及
    法律上之處分行為，且行為人並因此建立自己對於該物之持
    有關係，並以居於類似所有權人之地位或外觀而予支配管領
    ，又具備不法所有之意圖，即已合致於刑法竊盜罪之構成要
    件。次按行為人因原持有人對於財物之支配力一時弛緩，乘
    機取得移歸自己持有，仍應論以竊盜罪（最高法院91年度台
    上字第6543號判決意旨參照）。又物品之持有支配關係存在
    與否，仍應以物品離開權利人之原因、物品之性質及所處之
    客觀環境是否公開、開放程度及權利人與物品間空間距離等
    各項因素，以社會通念及一般人生活經驗予以綜合判斷。然
    查：
  ⒈本案告訴人謝龍維、被害人呂共和均係於系爭工地工作之工
    人，告訴人謝龍維將內有工具之背包置放於3樓電梯口欲施
    作工程之處，於前往1樓察看另一施作處，不到20分鐘之時
    間內，即發現上開背包遭取走；被害人呂共和則是在系爭工
    地4樓水塔旁工作，將手機放置於水塔下方而遭人取走等情
    ，業據證人即告訴人謝龍維、被害人呂共和證述在卷（見原
    審卷第92頁，偵卷第50頁），足見告訴人謝龍維及被害人呂
    共和為工作方便，均僅係暫時將背包、手機置放於接近其工
    作地點之處，致其等對背包、手機之持有支配力較直接占有
    之情形為弛緩，並無放棄個人支配管領之意，殆無疑義。
  ⒉被告於原審審理中供稱：我是在系爭工地3樓中間教室上拾獲
    告訴人謝龍維之背包，應係已有他人上開背包從3樓電梯口
    取走後放至該處云云（見原審卷第93頁），惟告訴人謝龍維
    之視線離開其背包，其背包係於不到20分鐘之時間內遭取走
    乙情，業經證人謝龍維證述綦詳，而告訴人謝龍維係於案發
    當日約11時20分許發現背包不見，亦有證人謝龍維之警詢筆
    錄可參（見偵卷第58頁），是上開背包遭取走之時間大約在
    同日11時許，應堪認定。而被告係於同日11時10分許取走被
    害人呂共和手機時當場遭發現並遭禁止離去，亦即倘若被告
    前揭供述為真，上開背包係於同日11時許遭他人取走棄置在
    系爭工地3樓教室後，被告於拿取上開手機遭發現並禁止離
    去之時點即11時10分前在該教室內拾獲上開背包，亦即在10
    分鐘內，告訴人謝龍維之背包先是遭他人取走棄置後，再遭
    被告拾獲，衡諸系爭工地係一國小校區，空間自當不小，殊
    難想像在如此短暫之時間內，上開背包經他人先取走棄置後
    ，旋即遭被告拾得，此顯與常理不符，足見被告上開供述尚
    難採信，上開背包應未經他人之手，而係被告在告訴人謝龍
    維放置背包處逕自取走背包無訛。
  ⒊再由證人黃郁皓於原審審理中證稱：當時延平國小每層樓施
    作之廠商都不一樣；我們有問每層樓誰掉了黑色背包，才問
    到告訴人謝龍維失竊了上開背包等語（見原審卷第90頁），
    可知案發現場參與施作工程之廠商有數家，在場之工人亦有
    相當之人數，衡諸社會通念及一般人生活經驗，案發現場為
    一所國小，當時各樓層均有工人在施作工程，而工人為爬上
    爬下或施作工程之便捷俐落，會將隨身之包包、手機放置於
    施作地點附近，而不會隨身攜帶，被告為一年逾30歲之成年
    人，有相當之社會經驗，對於上述社會常情，自亦當知悉，
    是被告於取走上開背包時，應知悉上開背包係現場工人所有
    。再參以被告供承係於系爭工地4樓水塔下撿到上開手機等
    語，且被告係於拿取上開手機時當場為工人喝止其離去，業
    經認定如上，足見被告在拿取被害人呂共和之手機時，現場
    除有被害人呂共和在場外，尚有其他工人在場，被告主觀上
    顯然知悉上開手機係現場工人所有，係因工作關係不方便隨
    身攜帶而擺放於該處，並非遺失物乙節，更為明確。
  ⒋至被告於原審辯稱：我撿到黑色背包時，當場有問是不是有
    人的包包，因為沒有人回答，所以我就拿走云云（見原審卷
    第36頁），惟上開背包係經警方到場後詢問係何人所有，因
    而得知係告訴人謝龍維所有乙節，已如前述，足見倘若被告
    確有找尋背包失主之意，應不難覓得失主；復由證人黃郁皓
    於原審審理中證稱：被告於其詢問時說背包是他撿到的，但
    被告又不去問現場其他工人包包是誰的；當時頂樓在場的工
    人不之道被告身上背的黑色包包不是被告的，他們是以為該
    包包是被告的，是詢問後，看到這個包包裡面發現有施作工
    具，才詢問其他工人是否有包包失竊等語（見原審卷第90頁
    ），可見被告在見有其他工人在場時，並未主動詢問該背包
    是否為他人所有，其客觀表現乃使人誤以為該背包為被告所
    有，堪認被告並無尋找該背包失主之意。另參以被告於警詢
    及偵查時更辯稱：我沒有撿取上開背包，是警方到場處理手
    機竊案時，我恰巧坐在上開背包旁云云（見偵卷第14、83頁
    ），可見被告於本案遭查獲之初猶避重就輕、全盤否認有拿
    取上開背包乙節；再者，被告對於其為何於案發時間在案發
    地點乙節，先是於警詢時供稱：是公司要我到工地進行勘查
    ，因為公司規定，我要保密，公司老闆姓余，還有2個負責
    人姓林及姓柳云云（見偵卷第15頁）；於偵查中供稱：我受
    承包商余文樂之託去案發現場勘查工程云云（見偵卷第83頁
    ）；於原審準備程序時供稱：是友人鐘潭畬請我去會勘他們
    公司承作工程的施工狀況，叫我到場的是畬老闆和蔡秉佑云
    云（見原審卷第36頁）；於原審審理時則供稱：我當時是去
    學校借廁所，就順便檢查施工狀況云云（見原審卷第93頁）
    ，足見被告前後辯詞反覆不一，其到案發現場之目的啟人疑
    竇，亦無法舉出其所稱承包商友人之確切資料，復有前開悖
    於常情之處，其所辯實屬事後卸責之詞，不足採信。
  ⒌綜上所述，告訴人謝龍維之背包及被害人呂共和之手機原既
    仍在其等各自支配管理範圍內，且被告主觀上亦知悉上開物
    品並非遺失物，而係現場工人所有，竟仍於告訴人謝龍維、
    被害人呂共和對於各該物品之支配力一時弛緩之際，乘機取
    走各該物品，是被告之行為自已破壞告訴人及被害人對各該
    物品之持有支配關係，而重新建立新的支配管領力，被告主
    觀上確係基於不法所有意圖之竊盜犯意乙節，殆無疑義。本
    件事證明確，被告犯行均堪認定，應依法論科。
二、論罪：
  ㈠核被告所為，係犯刑法第320條第1項竊盜罪。被告所為2次竊
    盜犯行，係於工地內之不同樓層竊取不同之被害人所管理監
    督之物品，犯罪時間、地點、被害人均相異，犯意各別，行
    為互殊，應分論併罰。
　㈡累犯是否加重其刑之說明：
  ⒈被告前因施用毒品案件，經臺灣新北地方法院以106年度審易
    字第2876號判決判處有期徒刑3月、3月，定應執行有期徒刑
    4月確定。上開2案件，經同法院以107年度聲字第142號裁定
    定其應執行有期徒刑5月確定；又因施用毒品案件，經同法
    院以106年度審簡字第2065號判決判處有期徒刑2月確定。上
    開3案件，經同法院以107年度聲字第1111號裁定定其應執行
    有期徒刑6月確定；又因藥事法案件，經同法院以107年度簡
    字第1628號判決判處有期徒刑3月確定。上開4案件，經同法
    院以107年度聲字第3481號裁定定其應執行有期徒刑8月確定
    ；又因施用毒品案件，經同法院以107年度簡字第4485號判
    決判處有期徒刑3月確定。上開5案件，經同法院以107年度
    聲字第4664號裁定定其應執行有期徒刑10月確定（下稱甲刑
    期）；又因毀損案件，經同法院以107年度簡字第2744號判
    決判處有期徒刑2月確定（下稱乙刑期）；又因施用毒品等
    案件，經臺灣臺北地方法院以107年度審簡字第1206號判決
    處有期徒刑4月、2月，定應執行有期徒刑5月確定（下稱丙
    刑期）；又因施用毒品案件，經同法院以107年度審易字第2
    171號判決判處有期徒刑3月確定（下稱丁刑期）；又因施用
    毒品案件，經臺灣新北地方法院以107年度簡字第4550號判
    決判處有期徒刑4月確定（下稱戊刑期）；又因施用毒品案
    件，經同法院以107年度簡字第7034號判決判處有期徒刑6月
    確定（下稱己刑期）。上開甲、乙、丙、丁、戊、己刑期接
    續執行，於109年1月20日縮短刑期假釋出監，並於同年5月2
    1日假釋期滿執行完畢，有本院被告前案紀錄表在卷可稽，
    被告受有期徒刑之執行完畢，5年以內再犯本件有期徒刑以
    上之罪，為累犯。
　⒉依108年2月22日公布之司法院釋字第775號意旨：刑法第47條
    第1項之累犯規定，不分情節一律加重最低本刑，不符憲法
    罪刑相當原則，牴觸憲法第23條之比例原則，有關機關應自
    解釋公布日起2年內修正之，於修正前，法院就該個案應依
    解釋意旨，裁量是否加重最低本刑等語。亦即在現行刑法第
    47條第1項累犯規定修正之前，法院應斟酌個案情形，裁量
    是否加重最低本刑，並未完全排除累犯規定之適用。本院審
    酌被告上開構成累犯之犯行，乃戕害個人身心健康之施用毒
    品罪、損害他人財產法益之毀損罪，與本案所犯竊盜罪之罪
    名不同、罪質迥異，所為犯罪手法、型態亦不同，復欠缺關
    聯性及類似性，難認被告有對刑罰反應力薄弱之情形，尚無
    依刑法第47條第1項規定加重其刑之必要，爰均不予加重其
    刑。　
　⒊被告上訴雖主張：被告未曾犯過竊盜之前科，不明為何是累
    犯云云(見本院卷第23頁)，惟按受徒刑之執行完畢，或一部
    之執行而赦免後，5年以內故意再犯有期徒刑以上之罪者，
    為累犯，刑法第47條第1項定有明文，此項規定所指「受徒
    刑之執行完畢」並不以與「再犯之罪」係相同罪名為必要，
    被告此部分所指僅係其對於法律規定之誤解，尚無可採，併
    此敘明。
三、駁回上訴之理由
　㈠原審經審理結果，認被告罪證明確，因而適用刑法第320條第
    1項、第47條第1項、第41條第1項前段、第51條第6款、刑法
    施行法第1條之1第1項等規定，並說明審酌被告正值青壯，
    不思以正當途徑獲取財物，隨意竊取他人物品，足徵其對於
    他人財產法益欠缺尊重，行為實不足取，併考量被告犯後否
    認犯行、未見悔意，犯後態度不佳，然其所竊財物價值非鉅
    、占領各該物品之時間甚為短暫，且所竊財物現已發還告訴
    人謝龍維及被害人呂共和，有贓物認領保管單2紙可稽（見
    偵卷第55、61頁），告訴人及被害人等所受財產損害實已減
    輕，兼衡其自承教育程度為大學畢業，目前待業中、之前擔
    任過公司會計、月薪約新臺幣3萬2千元、未婚、無子女、無
    須扶養他人之家庭經濟生活狀況等一切情狀，分別量處拘役
    40日、30日，並均諭知易科罰金之折算標準，併審酌被告2
    次犯行間之時間密接性、罪質同質性及實施犯罪手段之相似
    性等情事，併定應執行刑為拘役50日及諭知易科罰金之折算
    標準。復就沒收部分說明：被告所竊得之背包1個、手機1支
    ，固為其犯罪所得之物，然現已分別發還告訴人謝龍維、被
    害人呂共和，依刑法第38條之1第5項規定，無庸宣告沒收。
  ㈡原審復依據卷內各項證據資料，就被告所辯各節，詳為論述
    、一一指駁，核其認事用法，俱無違誤，量刑亦稱妥適。被
    告上訴意旨仍執前開陳詞否認犯罪，指摘原判決不當，請求
    撤銷改判，難認可採，其上訴為無理由，應予駁回。　
四、被告經本院合法傳喚，無正當理由而未到庭，爰依法不待其
    陳述，逕行判決。　
據上論斷，應依刑事訴訟法第371條、第368條，判決如主文。　
本案經檢察官白忠志提起公訴，檢察官呂光華到庭執行職務。
中　　華　　民　　國　　110 　年　　9 　　月　　16　　日
                  刑事第一庭  審判長法　官  周煙平
                                    法　官  吳炳桂
                                    法　官  連育群
以上正本證明與原本無異。
不得上訴。
                                    書記官  廖紫喬
中　　華　　民　　國　　110 　年　　9 　　月　　16　　日
附錄：本案論罪科刑法條全文
中華民國刑法第320條
意圖為自己或第三人不法之所有，而竊取他人之動產者，為竊盜
罪，處5年以下有期徒刑、拘役或50萬元以下罰金。
意圖為自己或第三人不法之利益，而竊佔他人之不動產者，依前
項之規定處斷。
前二項之未遂犯罰之。